【裁判字號】    99,審簡上,186
【裁判日期】    991215
【裁判案由】    家庭暴力罪之傷害
【裁判全文】
臺灣士林地方法院刑事判決           99年度審簡上字第186號
上  訴  人
即  被  告  郭煥葦
上列上訴人即被告因家庭暴力罪之傷害案件，不服本院士林簡易
庭於中華民國99年9 月23日所為99年度士簡字第789 號第一審刑
事簡易判決（聲請簡易判決處刑案號：臺灣士林地方法院檢察署
99年度偵緝字第561 號），提起上訴，本院管轄第二審之合議庭
判決如下：
    主  文
上訴駁回。
    事  實
一、郭煥葦前於民國96年間，因竊盜案件，經本院以96年度易字
    第1687號判決處有期徒刑7 月確定，於97年11月2 日縮刑期
    滿執行完畢（構成累犯）。其與張可欣原為男女朋友，曾前
    後同居於臺北市○○區○○街141 巷13之1 號及臺北市南港
    區○○○路○ 段278 巷22弄34號2 樓，屬家庭暴力防治法第
    3 條第2 款之家庭成員。郭煥葦與張可欣於99年1 月9 日下
    午5 時30分許，在渠等共同位於臺北市南港區○○○路○ 段
    278 巷22弄34號2 樓之住處，因郭煥葦酒後與父親發生口角
    ，張可欣上前勸阻，2 人因此發生爭執，郭煥葦竟基於普通
    傷害他人身體之故意，與張可欣互相拉扯，致張可欣受有右
    側小腿多處瘀傷之普通傷害。
二、案經張可欣訴由臺北市政府警察局南港分局報告臺灣士林地
    方法院檢察署檢察官偵查起訴。
    理  由
壹、程序部分：
    被告及檢察官對於證人即告訴人張可欣於警詢關於傷害部分
    所為之證述及偵查卷附國泰綜合醫院受理家庭暴力事件驗傷
    診斷書，均不爭執證據能力，並於審理程序均同意作為證據
    ，本院審酌上開言詞陳述及書面陳述作成時之情況，認為均
    無不適當之情事，依刑事訴訟法第159 條之5 之規定，認均
    有證據能力。又證人即告訴人張可欣、證人郭健堂、張萍英
    於偵查中向檢察官所為之證述，均經依法具結，且無顯不可
    信之情況，依據同法第159 條之1 第2 項之規定，亦認均有
    證據能力。
貳、實體部分：
一、訊據被告郭煥葦固坦承有於上開時、地與告訴人即被害人張
    可欣互相拉扯造成告訴人右側小腿受傷之情事，惟矢口否認
    有何傷害告訴人之故意，辯稱：伊係因為父母反對伊與告訴
    人交往，故心想如果伊打告訴人，可能會引起父母的同情，
    然後回心轉意同意伊與告訴人交往，所以才在經過告訴人同
    意之情況下，與告訴人演戲，然後相互拉扯云云，經查，上
    揭被告故意傷害張可欣之犯罪事實，除經證人即被害人張可
    欣迭於警詢及檢察官偵查中指證明確外，並經證人即被告之
    父親郭健堂於檢察官偵查中結證稱：99年1 月9 日下午5 點
    半，伊有與太太張萍英到被告之戶籍地向被告質問為何要到
    伊家搜刮冰箱內之東西，然後被告就與告訴人互相發生口角
    衝突，2 人還互相拉扯，伊便趕緊和太太將2 人拉開等語（
    參見第561 號偵查卷第54頁），且證人即被告之母親張萍英
    於檢察官偵查中亦結證稱：99年1 月9 日下午5 點半，伊有
    與先生郭健堂到被告之戶籍地，當天被告與告訴人到伊家拿
    了冰箱的東西回來，2 人就吵吵鬧鬧打來打去，伊不記得他
    們在吵什麼，只記得2 人拉來拉去等語（參見第561 號偵查
    卷第54頁至第55頁），甚為明確，足認被告郭煥葦與告訴人
    張可欣當時確有互相拉扯之情況，又告訴人張可欣於雙方互
    相拉扯時受有如事實欄所載之傷害，亦有國泰綜合醫院受理
    家庭暴力事件驗傷診斷書1 紙附卷（參見第3141號偵查卷第
    10頁）可稽。被告雖曾辯稱：伊當時會出手打告訴人，係為
    了使伊父母同情告訴人並同意伊與告訴人交往，且伊與告訴
    人拉扯時，雖然沒有告知告訴人會造成她受傷，但是伊之前
    有跟告訴人講過伊的家人同情弱勢，伊可能會有肢體動作，
    讓伊家人同情告訴人一下，告訴人有同意云云，然此並未為
    告訴人張可欣所認同，且被告於本院99年12月8 日審理中亦
    供稱：伊於本次拉扯時，並沒有告訴張可欣會造成傷害等語
    ，從而，被告以前情置辯，衡情應屬卸責之詞，尚難採信，
    則被告明知其與告訴人互相拉扯，將會導致告訴人受傷之情
    形發生，仍決意為之，確有上開普通傷害之故意，當甚明確
    ，而堪認定。
二、核被告郭煥葦所為，係犯刑法第277 條第1 項之普通傷害罪
    。被告與告訴人張可欣為同居男女朋友，為家庭暴力防治法
    第3 條第2 款所規定之家庭成員，其所為傷害犯行構成該條
    例第2 條第2 款所稱之家庭暴力罪。又被告有上開事實欄所
    載前科執行情形，此有臺灣高等法院被告前案紀錄表1 份附
    卷可佐，其於前案有期徒刑執行完畢後，5 年以內故意再犯
    本件有期徒刑以上之罪，為累犯。原審以被告罪證明確，爰
    引刑法第277 條第1 項、第47條第1 項、第41條第1 項前段
    、刑法施行法第1 條之1 之規定，量處有期徒刑3 月，並諭
    知如易科罰金以新臺幣1,000 元折算壹日，其認事用法均無
    違誤，量刑亦屬妥適，應予維持。從而，被告以上述意旨提
    起上訴否認犯罪，為無理由，應予駁回。
據上論斷，應依刑事訴訟法第455 條之1 第1 項、第3 項、第36
8 條、第373 條，判決如主文。
本案經檢察官朱學瑛到庭執行職務
中    華    民    國    99    年    12    月    15    日
                  刑事第一庭審判長法  官  雷雯華
                                  法  官  莊明達
                                  法  官  王沛雷
以上正本證明與原本無異。
本件不得上訴。
                                  書記官  陳麗津
中    華    民    國    99    年    12    月    15    日
附錄本判決論罪科刑法條依據：
中華民國刑法第277 條第1 項
傷害人之身體或健康者，處3 年以下有期徒刑、拘役或1 千元以
下罰金。

司法院資訊處製作；財團法人民間司法改革基金會備份。
